【裁判字號】    98,交聲,2106
【裁判日期】    980731
【裁判案由】    交管條例聲異
【裁判全文】
臺灣板橋地方法院交通事件裁定        98年度交聲字第2106號
原處分機關  臺北市交通事件裁決所
異  議  人  甲○○
即受處分人
上列受處分人因違反道路交通管理處罰條例案件，對於臺北市交
通事件裁決所於中華民國98年7 月15日所為北市裁罰字第裁00-0
00000000號裁決處分（原舉發案號：臺北市政府交通局北市交監
字第000000000 號）聲明異議，本院裁定如下：
    主  文
異議駁回。
    理  由
一、本件異議意旨略以：異議人即受處分人甲○○因違反未參加
    道路講習而被處罰伊認同，但伊並不知何時候該去何地，因
    伊不住戶籍地，通知單未收到，而伊係開大貨車，常住南部
    ，且戶籍地已沒人居住，該違規已是7 年前之事，伊已忘記
    ，是否能讓伊補上課，罰錢處罰伊願意，但扣照半年則希望
    取消，因為這樣伊將失去工作，家裡有3 個小孩須扶養，不
    能沒有工作，請讓伊無心之過能有補救方法云云。
二、按汽車駕駛人，有下列情形之一者，應接受道路交通安全講
    習：二、有第三十五條第一項規定之情形。道路交通安全講
    習者，無正當理由，不依規定接受道路交通安全講習者，處
    新臺幣一千八百元罰鍰。經再通知依限參加講習，逾期六個
    月以上仍不參加者，吊扣其駕駛執照六個月，道路交通管理
    處罰條例第24條第1 項第2 款、第3 項後段分別定有明文（
    本件異議人經再通知應接受道路交通安全講習之時間係民國
    〈下同〉97年10月16日〈如後述〉，故應適用現行之規定）
    。次按送達由行政機關自行或交由郵政機關送達；送達，於
    應受送達人之住居所、事務所或營業所為之；送達，不能依
    前二條規定為之者，得將文書寄存送達地之地方自治或警察
    機關，並作送達通知書兩份，一份黏貼於應受送達人住居所
    、事務所、營業所或其就業處所門首，另一份交由鄰居轉交
    或置於該送達處所信箱或其他適當位置，以為送達。前項情
    形，由郵政機關為送達者，得將文書寄存於送達地之郵政機
    關；對於當事人之送達，有下列各款情形之一者，行政機關
    得依申請，准為公示送達︰一、應為送達之處所不明者。有
    前項所列各款之情形而無人為公示送達之申請者，行政機關
    為避免行政程序遲延，認為有必要時，得依職權命為公示送
    達。
    當事人變更其送達之處所而不向行政機關陳明，致有第一項
    之情形者，行政機關得依職權命為公示送達；公示送達自前
    條公告之日起，其刊登政府公報或新聞紙者，自最後刊登之
    日起，經二十日發生效力，行政程序法第68條第1 項、第72
    條第1 項前段、第74條第1 項、第2項 、第78條第1 項第1
    款、第2 項、第3 項、第81條分別定有明文。
三、本件異議人甲○○就其為汽車駕駛人，有駕駛汽車經測試檢
    定酒精濃度超過規定標準之情形，而應接受道路交通安全講
    習一事並不否認，是本件首應探究者厥係異議人所辯未住戶
    籍地致未收到通知單一節，是否影響本件裁處之合法性？
四、經查：異議人於90年5 月16日違反道路交通管理處罰條例第
    35條（酒後駕車），依同條例第24條第1 項規定，應接受道
    路交通安全講習。該違規案異議人於90年6 月7 日繳納罰鍰
    結案後，原通知應於91年11月29日接受講習，因異議人未到
    訓，經臺北市政府交通局於94年7 月7 日復查並郵寄講習單
    至其戶籍地（臺北市○○○路○ 段53號），通知應於94年8
    月5 日接受講習，該郵件因異議人遷移新址不明退回，臺北
    市政府交通局乃於95年9 月21日依行政程序法第74條及民事
    訴訟法第138 條規定以雙掛號郵寄其戶籍地（臺北市○○○
    路○ 段53號），郵件仍因該處所查無此人退回，臺北市政府
    交通局乃於97年4 月22日依行政程序法第78條及民事訴訟法
    第149 條，公示送達，通知應於97年6 月19日接受講習，由
    於異議人未如期到訓，臺北市政府交通局於97年8 月27日依
    道路交通管理處罰條例第24條第3 項前段舉發在案，同時連
    同講習通知單郵寄至其戶籍地（臺北市○○○路○ 段53號）
    ，因送達人未會晤本人及受領文書之同居人、受雇人或應收
    送達處所接收郵件人員，自97年9 月5 日起寄存於臺北中正
    郵局，送達人並作送達通知書2 份，1 份黏貼於戶籍地門首
    ，1 份置於信箱或其他適當位置，以為送達，通知應於97年
    10月16日接受講習，因異議人仍未依規定到訓，臺北市政府
    交通局於98年6 月4 日依道路交通管理處罰條例第24條第3
    項後段舉發在案，並將該舉發違反道路交通管理事件通知單
    郵寄至其戶籍地（臺北市○○○路○ 段53號），因送達人未
    會晤本人及受領文書之同居人、受雇人或應收送達處所接收
    郵件人員，自98年6 月9 日起寄存於臺北5 支局（南海）郵
    局，送達人並作送達通知書2 份，1 份黏貼於戶籍地門首，
    1 份置於信箱或其他適當位置，以為送達等情，業據臺北市
    監理處98年6 月30日北市駕字第09865612700 號函說明綦詳
    ，且有送達證書影本5 紙、臺北市政府交通局公告影本、臺
    北市政府交通局公示送達道路交通安全講習通知單應受送達
    人名冊影本1 紙、違規查詢報表2 紙及臺北市政府交通局北
    市交監字第203017719 號、第000000000 號舉發違反道路交
    通管理事件通知單影本各1 紙在卷足憑，而異議人之戶籍地
    自82年9 月25日遷入「臺北市○○○路○ 段53號」後，迄今
    並未遷移（見卷附「個人基本資料查詢結果」），亦未見異
    議人之前有何陳報其他送達處所之紀錄，揆諸前開規定，本
    件送達、舉發均核屬有據，異議人所辯未實際收到通知單一
    節，洵無解於其應負之罰責。
五、從而，原處分機關據以援引道路交通管理處罰條例第24條第
    3 項後段，裁處吊扣駕駛執照6 月，即無違法或不當，故本
    件異議為無理由，應予駁回。
據上論斷，應依道路交通案件處理辦法第19條，裁定如主文。
中    華    民    國    98    年    7     月    31    日
                  交通法庭  法  官  陳鴻清
以上正本證明與原本無異。
如不服本裁定，應於送達後5 日內，向本院提出抗告狀。
                            書記官  江文彬
中    華    民    國    98    年    7     月    31    日


司法院資訊處製作；財團法人民間司法改革基金會備份。
